臺灣花蓮地方法院刑事判決　　　　　　　 95年度易字第438號
公　訴　人　臺灣花蓮地方法院檢察署檢察官
被　　　告　乙○○
上列被告因恐嚇取財案件，經檢察官提起公訴（95年度偵字第18
48號），本院判決如下：
    主  文
乙○○幫助意圖為自己不法之所有，以恐嚇使人將本人之物交付
，處有期徒刑伍月，如易科罰金，以銀元佰元即新臺幣玖佰元
折算壹日。
    事  實
一、乙○○明知將自己之金融機構帳戶提供與不詳之他人使用，
    可能因此供他人作為恐嚇取財或詐欺取財之人頭帳戶等不法
    使用，仍不違背其本意，基於幫助他人犯恐嚇取財罪及詐欺
    取財罪之不確定故意，於民國94年6 月間某日，在不詳地點
    ，將其所有之國泰世華商業銀行花蓮分行（下稱國泰世華銀
    行花蓮分行）帳號000000000000000 號帳戶之存摺、提款卡
    及密碼等資料，交付予真實姓名年籍不詳之人，以此方法幫
    助不詳姓名年籍之人犯罪。而該姓名年籍不詳之人取得上開
    帳戶存摺等物後，即意圖為自己不法之所有，於94年8 月25
    日下午3 時30分許，以電話向丙○○訛稱其子因擔任連帶保
    證人欠錢，且在渠等控制下，要求丙○○匯款才要放人等語
    ，致丙○○心生畏怖，而依其指示將新臺幣（下同）3 萬元
    匯款至乙○○上開帳戶內，嗣丙○○經查證後始知受騙。
二、案經花蓮縣警察局鳳林分局報請臺灣花蓮地方法院檢察署檢
    察官偵查起訴。
    理  由
一、訊據被告乙○○固坦承上開國泰世華銀行花蓮分行帳戶係其
    開立使用等情，然矢口否認有提供他人使用為詐欺或恐嚇取
    財之人頭帳戶，先辯稱：伊係在90年或91年間時，在花蓮市
    ○○路遭人搶奪皮包，當時上開銀行帳戶存摺等物在皮包內
    一同被搶云云；嗣又當庭改稱：伊上開銀行帳戶遭搶奪後，
    有去補辦，後來經銀行通知帳戶有問題才知存摺、提款卡等
    均遺失，伊不知何時、如何遺失云云。但查：
（一）被告就於上開帳戶存摺、提款卡保管情形，其於警詢之初
      先供稱：伊於91年4 月份，在花蓮市○○路遭竊身分證、
      駕照、世華銀行存摺（印鑑、提款卡），但沒有報案，存
      摺沒被偷前，帳戶內存款係工作薪資幾千元，存摺被偷後
      ，匯入帳戶款項伊不知哪裡來云云。（見本案警卷第13頁
      ），嗣於偵查中又供稱：「（問：是否有申辦國泰世華銀
      行花蓮分行帳戶？）有，大約是在90年或91年申辦，詳細
      時間我忘了，申辦不久，就連皮包被搶，皮包內還有台新
      提款卡、富邦信用卡、身分證、駕照」、「（問：你被搶
      後，有無報案？）我有去北昌派出所報案」云云，復於本
      院準備程序先供稱：上開銀行帳戶存摺等物係在90、91年
      間在花蓮市○○路被搶，後又供稱：上開銀行帳戶存摺等
      物係不知何時遺失云云，嗣於本院審理訊問時又供稱：「
      （問：你何時遭竊？）好像是92年還是93年間，在民國路
      的工作地點」等語，是被告上開帳戶存摺、金融卡等物究
      係遭搶奪、遭竊或遺失，即遭搶遭竊或遺失時間究係何時
      ，前後數種版本，且供詞反覆不一，出入甚大，已啟人疑
      竇。
（二）再經檢察官函查花蓮縣警察局吉安分局被告有無於91年間
      至北昌派出所為相關報案一節，經該分局函覆本院稱：經
      調閱北昌派出所91年間各相關簿冊（如報案登記簿、工作
      紀錄簿、報案三聯單），均查無相關被告報案紀錄，此有
      卷附該分局95年10月4日吉警偵字第0950015901號函1份可
      參。且衡以一般人若發現銀行存摺帳戶等遺失或遭竊，理
      應隨即至該行辦理掛失手續以避免遭他人盜領或盜用，然
      未見被告有至上開銀行申辦相關掛失存摺、提款卡等行為
      ，益證被告辯稱上開帳戶存摺、提款卡、密碼等係遭竊或
      搶奪或遺失等均係捏造之詞，委難採信。
（三）又查，被告就上開國泰世華銀行花蓮分行帳戶使用情形，
      其於警詢供稱：伊於91年4 月份被竊，遭竊前，帳戶內存
      款係工作薪資幾千元，存摺遭竊後帳戶內存提款均非伊所
      為云云；於偵查中供稱：「（問：為何你帳戶在91年6 月
      至8月、92年8月至12月間仍有存提紀錄？）這我就不清楚
      了」，然觀諸卷附被告上開國泰世華銀行花蓮分行之相關
      交易明細資料，該銀行帳戶於91年4月9日開戶後迄92年10
      月14日間，均有以提款機或存摺存提現金交易明細數筆紀
      錄，且交易提款機或銀行地點均在花蓮市○○路163 號國
      泰世華銀行花蓮分行，嗣94年6月1日即將帳戶內僅有22元
      存款提領一空後，迄94年8月6日至同年8 月25日，開始出
      現頻繁之交易紀錄，且如有款項存入上開帳戶，即會在存
      入紀錄之後，緊接出現與存入金額相當之一筆或數筆提款
      卡提領紀錄，將存入款項提領一空（包含被害人丙○○於
      94年8月25日匯入之3萬元款項），且提款地點係在苗栗縣
      或新竹市等處，可證94年6月1日前所為該帳戶存提款紀錄
      應係被告本人所為，是斯時該銀行帳戶應仍在被告使用之
      中，綜上，均足以證明被告上開辯稱伊開戶後至遭竊或遭
      搶後未曾使用上開帳戶不實外，足證上開被告銀行帳戶自
      94年8月6日確實遭不詳之人利用為詐欺及恐嚇取財之人頭
      帳戶。又查，本件被害人丙○○所轉匯之款項，立即遭人
      以提款卡提領一空，已如前述。而使用提款卡提款需輸入
      密碼始得為之，為眾所周知之事。若非經由被告同意使用
      該存摺及提款卡，並由被告告知提款卡密碼，該詐騙犯嫌
      自無從提領被告帳戶內之款項，顯見被告係將上開存摺、
      提款卡及密碼交付詐騙犯嫌，作為對本案被害人詐欺及恐
      嚇取財之犯罪所用無訛。
（四）按一般國人向金融機構開設帳戶，並無任何法令限制，若
      係用於存提款之正當用途，大可光明正大自行申請，無須
      向他人購買使用。而帳戶係用來存提款項使用，倘有人收
      集他人帳戶做不明使用，出賣或出借帳戶之人，依一般常
      識認知，極易判斷係該隱身幕後之使用人意圖以使用他人
      帳戶，使帳戶內之存提款情形不易遭人循線追查，自能得
      知係用來犯罪所得之用。而被告竟仍將上開帳戶之存摺、
      提款卡及密碼，交付來路不明人士使用，被告自係明知該
      收集帳戶之人係用來從事犯罪。則被告於提供帳戶時，主
      觀上顯有幫助他人詐欺及恐嚇取財之故意，應可認定。
（五）綜上所述，被告上開所辯，均係事後臨訟杜撰之卸責之詞
      ，不足採信。事證明確，被告犯行堪以認定。
二、按行為後法律有變更者，適用行為時之法律，但行為後之法
    律有利於行為人者，適用最有利於行為人之法律，刑法第 2
    條第1項定有明文。查被告行為後，有關刑法第41條第1項前
    段易科罰金折算標準等規定有變更，並於94年2月2日修正公
    布，業於95年7月1日施行，茲就上開法條新舊法比較後，行
    為後（即新法）之規定均未有利於被告，故應適用行為時之
    法律（即舊法）。核被告所為，係犯刑法第30條第1 項前段
    ，第346條第1項、第339條第1項之幫助詐欺取財與幫助恐嚇
    取財罪，被告所犯二罪，係一行為而為之，侵害數財產法益
    ，依刑法第55條之規定，應認屬想像上競合犯，從一重論以
    法定刑較重之幫助恐嚇取財罪。檢察官起訴書適用法條雖未
    論及被告所犯幫助詐欺取財犯行部分，然被告此部分犯行與
    起訴書所認幫助恐嚇取財犯行間，係屬同一行為之想像競合
    關係，為裁判上一罪，基於於審判不可分原則，本院自得併
    予審究。再被告幫助他人犯罪，係屬從犯，應依刑法第30條
    第2 項之規定，按正犯之刑減輕之。爰審酌被告無任何前科
    ，素行尚佳，本案犯罪動機、目的、手段、對社會大眾所造
    成之損害、破壞金融秩序、幫助犯罪所得3 萬元、犯罪後否
    認犯行，飾詞狡辯，毫無悔意等一切情狀，量處如主文所示
    之刑，並依修正前刑法第41條第1 項前段之規定，諭知易科
    罰金之折算標準，以示懲儆。至本案所用之帳戶提款卡、存
    摺等物，被告已交付犯罪集團使用，而非其持有中，又非違
    禁物，避免將來執行困難，爰不宣告沒收，附此敘明。
三、依刑事訴訟法第299條第1項前段，刑法第2條第1項前段、第
    30條第1項前段、第2項、第346條第1項、第339條第1項、第
    55 條，修正前刑法第41條第1項前段，罰金罰鍰提高標準條
    例第1條前段，修正前罰金罰鍰提高標準條例第2條，現行法
    規所定貨幣單位折算新臺幣條例第2條，判決如主文。
本案經檢察官甲○○到庭執行職務
中　　華　　民　　國　　96　　年　　3 　　月　　 5    日
　　　　　　　　　            臺灣花蓮地方法院刑事第三庭
                                    審判長法  官  鄭培麗
                                          法　官  楊仲農
                                          法  官　張嘉芬
上列正本證明與原本無異。
如對本判決不服，應於送達後10日內，向本院提出上訴狀。（應
抄附繕本）
                                          書記官
中　　華　　民　　國　　96　　年　　3 　　月　　5 　　日
附錄本判決論罪之法律條文：
中華民國刑法第346條第1項：
意圖為自己或第三人不法之所有，以恐嚇使人將本人或第三人之
物交付者，處六月以上五年以下有期徒刑，得併科一千元以下罰
金。
附表：
┌───┬───────┬────────┬──────┐
│比較  │舊刑法於本案適│新刑法於本案適用│依從舊從輕原│
│法條  │用之法律效果  │之法律效果      │則比較結果  │
├───┼───────┼────────┼──────┤
│刑法第│依修正前罰金罰│如易科罰金，以新│本條從舊刑法│
│41條第│鍰提高標準條例│臺幣1,000元、   │較有利於被告│
│1項前 │第2條規定，易 │2,000元或3,000元│            │
│段    │科罰金數額提高│折算1日         │            │
│      │為100倍，如易 │                │            │
│      │科罰金，以銀元│                │            │
│      │300元即新臺幣 │                │            │
│      │900元折算1日  │                │            │
└───┴───────┴────────┴──────┘
